【裁判字號】    98,交訴,263
【裁判日期】    990723
【裁判案由】    業務過失致死
【裁判全文】
臺灣臺中地方法院刑事判決             98年度交訴字第263號
公  訴  人  臺灣臺中地方法院檢察署檢察官
被      告  甲○○
選任辯護人  陳益軒律師
            陳志隆律師
上列被告因業務過失致死案件，經檢察官提起公訴（98年度偵字
第19073號），本院判決如下：
    主    文
甲○○從事業務之人，因業務上之過失致人於死，處有期徒刑
月，如易科罰金，以新臺幣壹仟元折算壹日。
    犯罪事實
一、甲○○係豪順行之業務員，以運送貨物為業，為從事駕駛業
    務之人。其於民國98年4月16日下午，在「美而滿」商店卸
    貨後，駕駛豪順行所有之車牌號碼4206-FX號自用小貨車，
    沿臺中縣豐原市○○○路114巷由南往北方向行駛，於同日
    下午1時35分許，行經臺中縣豐原市○○○路114巷，本應注
    意行經狹路，應減速慢行，作隨時停車之準備，且汽車除行
    駛於單行道或指定行駛於左側道路外，在未劃分向線或分向
    限制線之道路，應靠右行駛。但遇有特殊情況必須行駛左側
    道路時，除應減速慢行外，並應注意前方來車及行人。而依
    當時情況，天氣晴朗，視距良好無障礙物，又無不能注意之
    情事，竟疏未注意及此，適蕭文龍騎乘車牌號碼991-DQM 號
    重型機車，自圓環東路右轉進入圓環東路114巷，亦疏未注
    意在未劃分向線或分向限制線之道路應靠右行駛，且應減速
    慢行，注意前方來車，因雙方上開疏失，閃避不及，甲○○
    駕駛之自用小貨車車頭遂與蕭文龍騎乘之機車車頭對撞，蕭
    文龍因而當場人車倒地，受有腦震盪、胸、腹壁挫傷及右股
    骨閉鎖性骨折等傷害，經送行政院衛生署豐原醫院急救後，
    仍於同日下午2時40分許不治死亡。甲○○於肇事後，在未
    被有偵查犯罪職權之公務員發覺前，向前往處理車禍事故之
    臺中縣警察局豐原分局交通分隊警員丁○○陳述車禍經過，
    坦承肇事而自願接受裁判。
二、案經蕭文龍之母丙○○訴由臺灣臺中地方法院檢察署檢察官
    及同署檢察官自動檢舉偵查起訴。
    理    由
一、證據能力之說明：
    按被告以外之人於審判外之陳述，雖不符刑事訴訟法第159
    條之1至第159條之4之規定，而經當事人於審判程序同意作
    為證據，法院審酌該言詞陳述或書面陳述作成時之情況，認
    為適當者，亦得為證據。當事人、代理人或辯護人於法院調
    查證據時，知有第一百五十九條第一項不得為證據之情形，
    而未於言詞辯論終結前聲明異議者，視為有前項之同意。刑
    事訴訟法第159條之5定有明文。查本件檢察官、被告甲○○
    及選任辯護人對於證人丙○○於檢察官偵查中，及證人丁○○於本院勘驗程序時所為審判外之陳述，迄言詞辯論終結前
    ，均未爭執證據能力或聲明異議，及對於本案偵查卷內之其
    餘書證，亦未表示任何反對之意見，迄至本案言詞辯論終結
    前，檢察官、被告及選任辯護人均未聲明異議，有本院準備
    程序筆錄及審判筆錄在卷可考，另經本院審酌卷內各該人員
    陳述時之情狀，均查無被違法取供或非出於自由意志之情形
    ，相關書證亦查無違法取證或造假虛捏之情事，以之作為本
    案之證據，皆屬適當，依前揭規定，本案判決以下所引用之
    人證、書證均得為本案之證據，合先敘明。
二、訊據被告甲○○固不否認為駕駛車輛運送貨物為業，並有於
    前揭時間、地點，駕車與被害人蕭文龍發生車禍，且被害人
    因此受有上開傷害，經送醫後仍不治死亡等情，惟否認有何
    業務過失致死犯行，辯稱：當天其該注意的都注意到了，其
    已經儘量靠右行駛，案發地點道路寬度很窄，是被害人突然
    騎機車進入巷口，其根本不及防備等語，惟查：
  (一)上揭事實，已據告訴人丙○○於檢察官偵查中指訴甚詳，並
    據證人乙○○於本院審理時證述明確，且有肇事現場圖、道
    路交通事故現場圖、道路交通事故調查報告表（一）、（二
    ）、行政院衛生署豐原醫院診斷證明書各1份及現場照片54
    張附卷可稽。另本件車禍被害人蕭文龍因此受傷死亡，亦經
    檢察官督同檢驗員相驗屬實，製有相驗筆錄、相驗屍體證明
    書、驗斷書在卷可憑。且經本院勘驗現場屬實，製有勘驗筆
    錄、勘驗現場圖、勘驗照片附卷可稽。
  (二)被告雖以前詞置辨。然查，證人乙○○於本院審理時結證稱
    ：其在臺中縣豐原市○○○路73號經營麵食小生意，案發當
    天其聽到「碰」的聲音，就看十字路口，其看到對面車子下
    面壓一個人，車子移動的速度很慢，好像不知道下面有人，
    其就在對面比劃大約2到5秒，被告就停下來，但其不清楚被
    告有沒有看到，從其聽到「碰」的聲音後，被告的車子大約
    前進2到3秒，約4、5台尺後停下來，其看到時，機車已經在
    路邊的鐵門那裡，機車騎士已經被貨車壓住了，其沒有看到
    撞擊的位置，車禍發生當時，距離圓環東路出口大約8至10
    台尺，在其聽到「碰」的聲音之前，並未聽到機車滑倒或緊
    急煞車的聲音等語明確。核與本院勘驗現場撞擊點至路口紅
    綠燈之距離為16.7公尺等情相符，足見被告與被害人蕭文龍
    發生撞擊地點，係於臺中縣豐原市○○○路114巷巷內，並
    距離路口處尚有16.7公尺甚明，並無不能注意車前狀況之情
    形，且以撞擊點距離路口之距離長達16.7公尺，縱被害人蕭
    文龍係自臺中縣豐原市○○○路突然右轉入臺中縣豐原市○○○路114巷內，被告仍有足夠之視線距離及時間見到被害
    人所騎乘之機車進入巷內，且應有足夠時間反應，又依現場
    照片所示，被告所駕駛之自用小貨車與被害人機車之撞擊處
    有明顯凹損，足認當時撞擊之力道非輕，惟依證人乙○○前
    開證述，被告於發生撞擊前並無任何按鳴喇叭或緊急煞車，
    且於發生撞擊後仍向前行駛4、5台尺方將車輛停止等情，顯
    見被告對於被害人所騎乘之機車進入巷內且朝被告所駕駛之
    自用小貨車接近，並無任何按鳴喇叭警告或緊急煞車之反應
    ，且於撞擊後仍未能及時煞停，堪認被告確有未注意車前狀
    況及未減速慢行之過失。被告所辯不及防備，顯不足採。
  (三)按雙車道之路面寬度縮減為6公尺以下之路段，乃屬狹路，
    此觀諸道路交通標誌標線號誌設置規則第27條第1項之規定
    即明。查，本件車禍路段乃無分向設施，路寬僅約3.3公尺
    之道路，有道路交通事故調查報告表及現場圖、現場照片在
    卷可憑，並據本院現場勘驗無誤，且製有勘驗筆錄及勘驗現
    場圖在卷可憑，且按行經狹路，應減速慢行，作隨時停車之
    準備，且汽車除行駛於單行道或指定行駛於左側道路外，在
    未劃分向線或分向限制線之道路，應靠右行駛。但遇有特殊
    情況必須行駛左側道路時，除應減速慢行外，並應注意前方
    來車及行人，道路交通安全規則第93條第1項第2款、第95條
    第1項分別定有明文。查，本件案發地點之道路寬度僅為3.3
    公尺，而被告所駕駛之自用小貨車不含左右後照鏡之寬度為
    1.7公尺，含左右後照鏡之寬度則達2公尺，是被告所駕駛之
    自用小貨車行經該路段時，有必須跨越至左側道路行駛之必
    要，然依證人乙○○前開證述，被告駕駛自用小貨車行經本
    件車禍路段之狹路，與被害人所騎乘之機車發生撞擊後，仍
    無法立即煞停，且被害人蕭文龍因此被卡夾於自用小貨車底
    盤，且參諸前開撞擊點位置距離路口達16.7公尺，被告亦無
    不能反應之情形，足見被告駕駛前開自用小貨車行經案發地
    點之狹路，並無減速慢行，且有未注意車前狀況之情形。被
    告所辯車速不快，本件車禍發生係因不及防備等語，亦無足
    採。
  (四)至本件經本院送臺灣省車輛行車事故覆議鑑定委員會覆議結
    果，雖認被告就本案車禍發生無過失。惟查，本件臺灣省車
    輛行車事故鑑定委員會及臺灣省車輛行車事故覆議委員會均
    係依臺中縣警察局豐原分局交通分隊所製作之道路交通事故
    現場圖及道路交通事故調查報告表、現場照片及被告之陳述
    據以判斷，然證人丁○○證稱：現場照片之血跡點並非撞擊
    處之血跡點，是救難協會人員將傷者拖出急救地點的血跡，
    當時撞擊點的地面並無血跡，又現場照片所示被告所駕駛之
    自用小貨車停車位置，是其到達時，救難協會人員要將被害
    人拖出，所以將自用小貨車往前挪等語明確，且經本院現場
    勘驗結果，本件被告所駕駛之自用小貨車與被害人所騎乘之
    機車撞擊點距離路口距離為16.7公尺，亦無繪製於道路交通
    事故現場，足見案發時臺中縣警察局豐原分局交通分隊所製
    作之道路交通事故現場圖及現場照片並非實際之撞擊情形及
    車輛相關位置，是臺灣省車輛行車事故鑑定委員會及臺灣省
    車輛行車事故覆議委員會未及審究上開卷證資料而為之鑑定
    及覆議意見，既非正確之車輛撞擊相關位置及距離資料，所
    為鑑定結果均無從作為本案認定之依據，併予敘明。
  (五)又本件被害人蕭文龍確因本件車禍肇事死亡，則被告前開駕
    駛上之過失，核與被害人之死亡間顯有相當因果關係，至依
    卷內道路交通事故現場圖及現場照片所示，本件被害人騎乘
    機車進入臺中縣豐原市○○○路114巷之狹路內，其輪胎擦
    痕係自柏油路面中央處，而有偏左行駛之過失，然此仍不能
    解免被告前開過失責任。綜上所述，本件事證明確，被告過
    失致人於死之犯行，堪以認定。
三、查，被告係豪順行之業務人員，平時以駕駛車輛運送豪順行
    貨物為業，為從事業務之人，其於執行業務中，因過失致人
    於死，是核被告所為，係犯刑法第276條第2項之業務過失致
    死罪。又被告於肇事後，有偵查權限之人知悉犯罪人之前，
    主動向到場處理事故之員警陳明自己係肇事者及陳述肇事經
    過，有臺中縣警察局道路交通事故肇事人自首情形紀錄表1
    份在卷可按，為對於未發覺之罪自首而接受裁判，爰依刑法
    第62條前段之規定減輕其刑。爰審酌被告並無前科，此有臺
    灣臺中地方法院檢察署刑案資料查註紀錄表及臺灣高等法院
    被告前案紀錄表各1份在卷足憑，其駕駛車輛行駛於狹路，
    疏未注意車前狀況，且未減速慢行肇事，造成被害人蕭文龍
    死亡，及被害人蕭文龍係行駛於狹路偏左行駛而與被告自用
    小貨車發生碰撞，被害人蕭文龍就本件車禍發生之肇事責任
    較諸被告之責任為重，及被告於本院審理時未全然坦承犯行
    ，且迄未與被害人家屬達成和解，賠償其損害等一切情狀，
    量處如主文所示之刑，並諭知易科罰金之折算標準。
據上論斷，應依刑事訴訟法第299條第1項前段，刑法第276條第2
項、第62條前段、第41條第1項前段，刑法施行法第1條之1，判
決如主文。
中    華    民    國    99    年    7     月    23    日
                    刑事第六庭  審判長法  官  林三元
                                      法  官  黃益茂
                                      法  官  戴博誠
以上正本證明與原本無異。
如不服本判決應於收受判決後10日內向本院提出上訴書狀，並應
敘述具體理由；其未敘述上訴理由者，應於上訴期間屆滿後20日
內向本院補提理由書（均須按他造當事人之人數附繕本）「切勿
逕送上級法院」。
                                      書記官  林政佑
中    華    民    國    99    年    7     月    23    日
【附錄論罪科刑法條全文】
刑法第276條：
因過失致人於死者，處2年以下有期徒刑、拘役或2千元以下罰金
。
從事業務之人，因業務上之過失犯前項之罪者，處5年以下有期
徒刑或拘役，得併科3千元以下罰金。

司法院資訊處製作；財團法人民間司法改革基金會備份。
